【裁判字號】    95,訴,3377
【裁判日期】    951229
【裁判案由】    毒品危害防制條例
【裁判全文】
臺灣高雄地方法院刑事判決              95年度訴字第3377號
公  訴  人  臺灣高雄地方法院檢察署檢察官
被      告  甲○○
上列被告因毒品危害防制條例案件，經檢察官提起公訴（95年度
毒偵字第5340號），本院判決如下：
    主  文
甲○○施用第一級毒品，累犯，處有期徒刑壹年，扣案之海洛因
玖包（共計淨重零點捌貳公克）沒收銷燬。
    事  實
一、甲○○前因違反毒品危害防制條例案件，經臺灣高雄地方法
    院檢察署檢察官起訴並聲請裁定強制戒治，起訴部分經本院
    以90年度易字第2846號判處應執行有期徒刑5 月確定，甫於
    民國91年7 月30日易科罰金執行完畢。聲請裁定強制戒治部
    分則經本院以90年度毒聲字第3868號裁定令入戒治處所施以
    強制戒治，並於91年2 月19日經裁定停止戒治，所餘期間交
    付保護管束，並於92年1 月20日期滿而執行完畢。詎仍不知
    悔改，明知海洛因係毒品危害防制條例第2 條第2 項第1款
    所明定之第一級毒品，不得持有、施用，仍於前述強制戒治
    執行完畢釋放後5 年內，基於施用第一級毒品海洛因之犯意
    ，於95年6 月12日下午2 時45分回溯3 、4 天內某時，在不
    詳處所，以不詳方法施用第一級毒品海洛因1 次。嗣於95年
    6 月12日下午1 時40分許，為警在高雄縣梓官鄉○○○路1
    巷內當場查獲其持有海洛因9 小包 (淨重共0.82公克)， 並
    採及其尿液送驗，始悉上情。
二、案經高雄縣政府警察局岡山分局報告臺灣高雄地方法院檢察
    署檢察官偵查起訴。
    理  由
一、被告甲○○前因違反毒品危害防制條例案件，經臺灣高雄地
    方法院檢察署檢察官聲請裁定強制戒治，經本院以90年度毒
    聲字第3868號裁定令入戒治處所施以強制戒治，並於91年2
    月19日經裁定停止戒治，所餘期間交付保護管束，並於92年
    1 月20日期滿而執行完畢有臺灣高等法院被告前案記錄表在
    卷可稽，其於5 年內再度施用毒品，已合於毒品危害防制條
    例第23條第2 項之規定，應依法論科。
二、訊據被告矢口否認有何施用第一級毒品海洛因之犯行，並辯
    稱：係被查獲前3 、4 天朋友拿香菸請其吸，其不知香菸內
    摻有海洛因，其吸食後頭暈便將香菸還給朋友云云，然查：
(一)被告之尿液經具備鑑定尿液中毒品反應專業能力之臺灣檢驗
    科技股份有限公司檢驗以酵素免疫分析法初步檢驗，再以氣
    相層析質譜儀法確認檢驗，均呈嗎啡及可待因陽性反應，有
    該公司95年6 月20日編號KＺ000000000000號濫用藥物尿液檢
    驗報告、尿液採證代碼對照表在卷可稽。而人體施用第一級
    毒品海洛因後，可於2 至4 天內自尿液驗出嗎啡之醫學經驗
    ，亦經行政院衛管制藥品管理局91年10月3 日管檢字第
    110436號函文釋示明確。扣案之白色粉末9 包經具備檢驗毒
    品成分專業能力之法務部調查局以化學呈色法及氣相層析質
    譜儀法鑑定後，確認係第一級毒品海洛因，有該局95年9 月
    29 日 調科壹字第09523021530 號鑑定書在卷可稽。被告施
    用第一級毒品海洛因之事實。
(二)被告雖辯稱係被查獲天前3 、4 天朋友拿摻有海洛因之香菸
    請其施用，其不知情而吸食，後因頭暈便將香菸還給朋友云
    云。按人體施用第一級毒品海洛因，約於2 至4 天內可於尿
    液中驗出嗎啡，已如前述。若被告所辯為真，因其係將海洛
    因摻於香菸中施用，有部分燃燒灰化，所能吸入人體之量本
    較注射方式為少，且又歷經3 、4 天之久，尿液中所含嗎啡
    應極少甚至無法驗出，然據前開尿液檢驗報告，被告尿液中
    所含嗎啡為919ng/ml，高達衛生署公告閾值之3 倍，足見其
    辯解並不足採。且被告復未能指出其所謂友人之身分以供本
    院調查，其空言抗辯，自屬無據，當不得逕為有利於被告之
    認定。是被告就施用第一級毒品海洛因之主觀犯意，亦足認
    定。
(三)綜上所述，本件事證明確，被告犯行堪以認定。
三、查被告行為後，刑法於94年2月2日修正公布，於95年7月1日
    施行，而修正後刑法第2條第1項之規定，係規範行為後法律
    變更所生新舊法律比較適用之準據法，於修正後刑法施行後
    ，應適用修正後刑法第2條第1項之規定，為「從舊從輕」之
    比較。另於比較時應就罪刑有關之共犯、未遂犯、想像競合
    犯、牽連犯、連續犯、結合犯，以及累犯加重、自首減輕暨
    其他法定加減原因（如身分加減）與加減比例等一切情形，
    本於統一性及整體性原則，綜其全部罪刑之結果而為比較，
    有最高法院95年5 月23日刑事庭第8 次會議決議可資參照。
    而修正前刑法第47條規定，只需受徒刑執行完畢5 年內再犯
    有期徒刑以上之罪，無論係何種犯罪均為累犯，應加重其刑
    ，而修正後刑法第47條第1 項，必須「故意」犯罪方能構成
    累犯，本件被告係故意犯罪，無論新舊法均構成累犯，新法
    對被告並無有利之處。本件應適用修正前之舊法處斷。
四、核被告所為，係犯毒品危害防制條例第10條第1 項之施用第
    一級毒品罪，其持有毒品之低度行為應為施用毒品之高度行
    為所吸收，不另論罪。被告前因違反毒品危害防制條例案件
    ，經本院以90年度易字第2846號判處應執行有期徒刑5 月確
    定，甫於91年7 月30日易科罰金執行完畢，有臺灣高等法院
    被告前案紀錄表在卷可稽，其於執行完畢後5 年內故意再犯
    本件有期徒刑以上之罪，為累犯，應依修正前刑法第47條加
    重其刑。爰審酌被告施用毒品，觀察勒戒不起訴處分後猶不
    知悔悟，犯罪之動機、目的、施用期間、次數、所生身心之
    危害，犯罪後之態度等一切情狀，量處如主文所示之刑。扣
    案之海洛因9 包為毒品危害防制條例所定之第一級毒品，應
    依該條例第18條第1 項前段沒收銷燬之。
據上論斷，應依刑事訴訟法第299 條第1 項前段，毒品危害防制
條例第10條第1 項、第18條第1 項前段，刑法第11條前段、第2
條第1 項前段，修正前刑法第47條，判決如主文。
本案經檢察官乙○○到庭執行職務。
中    華    民    國    95    年    12    月    29    日
                  刑事第九庭  審判長法  官   王啟明
                                    法  官   陳建和
                                    法  官   王奕勛
以上正本證明與原本無異。
如不服本判決，應於收受送達後10日內向本院提出上訴書狀。
中    華    民    國    95    年    12    月    29    日
                                    書記官   陳心儀
毒品危害防制條例第10條
施用第一級毒品者，處 6 月以上 5 年以下有期徒刑。
施用第二級毒品者，處 3 年以下有期徒刑。


司法院資訊處製作；財團法人民間司法改革基金會備份。
